臺灣雲林地方法院刑事判決　　　　　　　96年度易緝字第23號
公　訴　人　臺灣雲林地方法院檢察署檢察官
被　　　告　丙○○
上列被告因詐欺案件，經檢察官提起公訴（83年度偵字第4539號）
，本院判決如下：
    主  文
本件免訴。
    理  由
一、公訴意旨略以：被告丙○○係南屋建設開發股份有限公司（
    以下簡稱南屋公司）之負責人，於民國81年1 月間，在伊與
    伊胞妹林秀燕共同所有坐落雲林縣斗六市○○○段保長小
    段208 之15、之18號及209 號、209 之3 、之4 、之5 、之
    6 、之7 、之9 號及210 之3 號地號之土地上興建命名為「
    瑞祥豪門」之大樓，由明冠營造股份有限公司（下稱明冠公
    司）承攬建造，至83年2 月間大樓之結構已完成後，積欠明
    冠公司工程款新臺幣（下同）100,000,000 多元，被告明知
    上開之土地已設定抵押借款45,000,000元及設定最高限額抵
    押權65,000,000元，伊已無償還能力，上開工地及建築物所
    剩價值不多，詎被告意圖為自己不法之所有，竟於83年2 月
    間，經土地代書廖竹元、高清貴之介紹，向戊○○、乙○○
    、己○○、丁○○、甲○○等20人佯稱，伊可提供上開土地
    設定抵押權擔保借款，越多越好，使戊○○等人陷於錯誤，
    共同出資於83年2 月7 日借予50,000,000元，於同年月18日
    又借予20,000,000元，嗣戊○○等人要求抵押權之次序能否
    變更為第2 順位，被告又藉機佯稱：只要能借伊
    120,000,000 元，伊可償還以前欠他人之債務，且承攬建造
    「瑞祥豪門」者係以許福春為負責人之富致營造股份有限公
    司（下稱富致公司），並非明冠公司，可使富致公司放棄法
    定抵押權等語；被告並利用許福春不識字之弱點，先向許福
    春佯稱：若許福春放棄最高限額65,000,000元之抵押權設定
    登記，伊即可持上開土地另向他人借得款項償還已向許福春
    借得之29,360,000元等語，致許福春信以為真，而持內容為
    富致公司願放棄上開土地因承攬關係之法定抵押權之「拋棄
    法定抵押權切結書」讓許福春簽署，被告再持該紙切結書讓
    戊○○等人過目，藉以取信於戊○○等人，而同意借與
    120,000,000 元，然丙○○於收取另22,000,000元後，即逃
    匿無蹤，戊○○等人始知受騙，共計被詐取92,000,000元，
    因認被告涉犯刑法第339 條第1 項詐欺取財罪嫌等語。
二、按案件時效已完成者，應諭知免訴之判決，且得不經言詞辯
    論為之，刑事訴訟法第302 條第2 款、第307 條分別定有明
    文。次按行為後法律有變更者，適用行為時之法律，但行為
    後之法律有利於行為人者，適用最有利於行為人之法律，為
    現行刑法第2 條第1 項所明定。查修正前刑法第80條、第83
    條第3 項規定：「追訴權，因左列期間內不行使而消滅：一
    死刑、無期徒刑或10年以上有期徒刑者，20年。二3 年以上
    10年未滿有期徒刑者，10年。三1 年以上3 年未滿有期徒刑
    者，5 年。四1 年未滿有期徒刑者，3 年。五拘役或罰金者
    ，1 年。前項期間自犯罪成立之日起算。但犯罪行為有連續
    或繼續之狀態者，自行為終了之日起算。」、「停止原因繼
    續存在之期間，如達於第80條第1 項各款所定期間4 分之1
    者，其停止原因視為消滅。」至修正後刑法第80條、第83條
    則規定：「追訴權，因下列期間內未起訴而消滅：一犯最重
    本刑為死刑、無期徒刑或10年以上有期徒刑之罪者，30年。
    二犯最重本刑為3 年以上10年未滿有期徒刑之罪者，20年。
    三犯最重本刑為1 年以上3 年未滿有期徒刑之罪者，10年。
    四犯最重本刑為1 年未滿有期徒刑、拘役或罰金之罪者，5
    年。前項期間自犯罪成立之日起算。但犯罪行為有繼續之狀
    態者，自行為終了之日起算。」、「追訴權之時效，因起訴
    而停止進行。依法應停止偵查或因犯罪行為人逃匿而通緝者
    ，亦同。前項時效之停止進行，有下列情形之一者，其停止
    原因視為消滅：一諭知公訴不受理判決確定，或因程序上理
    由終結自訴確定者。二審判程序依法律之規定或因被告逃匿
    而通緝，不能開始或繼續，而其期間已達第80條第1 項各款
    所定期間4 分之1 者。三依第1 項後段規定停止偵查或通緝
    ，而其期間已達第80條第1 項各款所定期間4 分之1 者。前
    2 項之時效，自停止原因消滅之日起，與停止前已經過之期
    間，一併計算」。本件被告涉犯刑法第339 條第1 項之詐欺
    取財罪嫌，法定刑為5 年以下有期徒刑、拘役或1,000 元以
    下罰金，其追訴權時效期間依修正前刑法第80條第1 項第2
    款規定為10年，再依修正前刑法第83條規定加計因通緝無法
    繼續審判之停止進行期間（10年追訴權時效期間4 分之1即2
    年6 月），修法前之追訴權時效加計停止期間即為12年6 月
    ；而依修正後刑法第80條第1 項第2 款規定，其追訴權時效
    為20年，加計停止進行之期間（20年追訴權時效期間4分 之
    1 即5 年），則修法後之追訴權時效加計4 分之1 停止期間
    為25年，經比較新舊法之結果，修正前刑法上開規定對於被
    告並無不利，依刑法第2 條第1 項前段規定，本件自應適用
    被告行為時之修正前刑法規定，合先敘明。
三、經查，本件被告被訴涉犯刑法第339 條第1 項之詐欺取財罪
    嫌，依起訴事實其犯罪成立之日為83年2 月間起至同年月18
    日止，其因逃匿經本院於84年10月30日發布通緝，致審判之
    程序不能繼續，依修正前刑法第80條第1 項第2 款、第83條
    第3 項規定，被告所犯前開詐欺取財犯行之追訴權時效應至
    96年8 月25日完成，惟被告迄今仍未緝獲歸案，其所犯上開
    詐欺取財罪嫌之追訴權自已因時效完成而消滅，揆諸前揭說
    明，本件爰不經言詞辯論，逕為免訴之諭知。
四、據上論斷，應依刑事訴訟法第302條第2款、第307條，判決
    如主文。
中　　華　　民　　國　　96　　年　　9 　　月　　18　　日
                  刑事第三庭  審判長法  官  林輝煌
                                    法  官  陳銘壎
                                    法  官  李貞瑩
以上正本證明與原本無異。
如不服本判決，應於判決收受後10日內，向本院提出上訴狀（須
附繕本）。
                                    書記官　金雅芳
中　　華　　民　　國　　96　　年　　9 　　月　　18　　日
